臺灣臺北地方法院刑事判決
111年度交易字第62號
公  訴  人  臺灣臺北地方檢察署檢察官
被      告  蕭國永


上列被告因過失傷害案件，經檢察官提起公訴（110年度偵字第1
7255號），本院判決如下：
    主  文
蕭國永犯過失傷害罪，處有期徒刑參月，如易科罰金，以新臺幣
壹仟元折算壹日。
    事  實
一、蕭國永於民國109年7月12日下午4時22分許，駕駛車牌號碼0
    00-0000號營業小客車，沿臺北市信義區忠孝東路5段西向東
    方向行駛，於行經該路段434號前時，本應注意汽車變換行
    向時，應注意兩車並行之間隔，並隨時採取必要之安全措施
    ，而依當時情狀，並無不能注意之情事，竟疏未注意，即貿
    然向右變換行向；此時，適有蘇敬凱騎乘車牌號碼000-000
    號普通重型機車沿同路段行駛至上開地點，一時閃避不及，
    而與蕭國永駕駛之上開車輛發生碰撞，蘇敬凱因而人車倒地
    ，並受有左側鎖骨骨折、左側肩膀擦挫傷、左臂擦傷、左膝
    擦傷、左拇指及食指挫傷、左胸挫傷等之身體傷害。蕭國永
    於肇事後，於有偵查犯罪權限之機關未發覺犯罪前，向到場
    處理之員警坦承為肇事人，進而接受裁判。
二、案經蘇敬凱訴由臺北市政府警察局信義分局報告臺灣臺北地
    方檢察署檢察官偵查起訴。
    理  由
壹、程序部分
    本件認定犯罪事實所引用之證據，皆無證據證明係公務員違
    背法定程序所取得，又檢察官及被告於本院準備程序不爭執
    證據能力，復經審酌該等證據製作時之情況，尚無顯不可信
    與不得作為證據之情形，亦無違法不當與證明力明顯過低之
    瑕疵，且與待證事實具有關聯性，以之作為證據應屬適當，
    依刑事訴訟法第158條之4反面解釋及第159條之5規定，認均
    有證據能力。
貳、實體部分
一、認定犯罪事實所憑之證據及理由：
　　訊據被告固坦承於109年7月12日下午4時22分許，駕駛車牌
    號碼000-0000號營業小客車，沿臺北市信義區忠孝東路5段
    西向東方向行駛，適有告訴人蘇敬凱騎乘車牌號碼000-000
    號普通重型機車沿同路段行駛至上開地點，而與被告駕駛之
    上開車輛發生碰撞，告訴人受有傷害等情，惟矢口否認有何
    過失傷害犯行，辯稱：我都有注意，是機車從後面衝過來要
    右側超車，我後照鏡根本看不到告訴人云云。經查：
　㈠本案被告駕駛營業小客車，於上揭所述時、地，與在路段同
    向、於被告後方騎乘機車之告訴人發生碰撞，致告訴人受有
    傷害等情，業據證人即告訴人證述在卷（見偵卷第17至21、
    99頁），並有臺北市立聯合醫院忠孝院區診斷證明書、道路
    交通事故現場圖、臺北市政府警察局信義分局交通分隊道路
    交通事故補充資料表、臺北市政府警察局道路交通事故談話
    紀錄表、道路交通事故調查報告表（一）、（二）、臺北市
    政府警察局信義分局道路交通事故當事人登記聯單、現場照
    片、臺北市政府警察局信義分局三張犁派出所受理刑事案件
    報案三聯單、受理各類案件紀錄表、被告行車紀錄器畫面擷
    取照片等在卷可稽（見偵卷第35、47、49、51至61、67至69
    、73至75、111至119頁），此部分之事實復為被告所不爭執
    ，堪予認定。
　㈡被告於上開時、地，貿然偏右變換行向，適有告訴人騎乘機
    車行駛於被告車輛後方，煞閃不及，致告訴人所騎乘之機車
    車頭與被告駕駛之車輛右後車尾發生碰撞，告訴人因而人車
    倒地之事實，業據證人即告訴人於警詢時證稱：當時我從忠
    孝東路西往東方向，行經忠孝東路5段434號前，而對方駕駛
    營業小客車亦由西往東方向，雙方行向相同。由於對方突然
    向外切，我閃避不及，造成雙方碰撞等語（見偵卷第19至21
    頁）。被告復供稱：當時有看到有人要攔車，我越過公車停
    車格就減速靠邊等語（見偵卷第11頁；本院卷第54頁），且
    觀諸卷附碰撞後之現場照片及車損照片，顯示該路段為3線
    道道路，被告與告訴人車輛發生碰撞後，位置均位於同一車
    道，被告車輛之車頭偏向右側即路邊之方向，及被告車輛係
    右後車尾有擦撞痕跡，暨告訴人機車車頭毀損之情形（見偵
    卷第47、111至115頁；本院卷第21頁），均足認被告確有貿
    然偏右變換行向，致後方之告訴人煞閃不及而發生碰撞，應
    無疑義。
　㈢按汽車行駛時，駕駛人應注意車前狀況及兩車並行之間隔，
    並隨時採取必要之安全措施，道路交通安全規則第94條第3
    項定有明文。被告係領有合格駕駛執照之人，應即遵守上開
    規定行車，於行駛中欲變換行向時，自應注意兩車並行之間
    隔及右後方來車，以避免後方車輛反應不及致生危險。而本
    案交通事故發生當時為日間自然光線、路面鋪設柏油、路面
    狀態乾燥、無缺陷、無障礙物、視距良好等情，有道路交通
    事故調查報告表（一）、現場照片可參（偵卷第57、67頁）
    ，可徵當時客觀上並無不能注意之情事，被告自當確實遵守
    上開規定，惟竟疏未注意及此，沿臺北市信義區忠孝東路5
    段西向東方向行駛於外側車道，行至該路段434號前，因見
    有人於路邊招手攔車，即貿然偏右變換行向，以致肇事，是
    被告有應注意能注意而不注意之過失責任，至為灼然。而本
    案經送請臺北市車輛行車事故鑑定委員會鑑定結果認定：「
    一、蕭國永駕駛TDH-3568號營業小客車：向右變換行向未注
    意其他車輛。（肇事原因）；二、蘇敬凱騎乘585-CGK號普
    通重型機車：無肇事因素」，有臺北市車輛行車事故鑑定委
    員會鑑定意見書可考（偵卷第37至39頁）。另本案經本院送
    請臺北市車輛行車事故鑑定覆議會覆議結果，意見相同，有
    臺北市車輛行車事故鑑定覆議會覆議意見書在卷可查（見本
    院審交易卷第49頁）。是本案歷經鑑定及覆議，對肇事責任
    均同前揭認定。是被告確有上述過失，且其過失行為與告訴
    人所受傷害間，具有相當因果關係，亦堪認定。
　㈣被告雖辯稱「告訴人機車刮地痕跟告訴人右切角度接近，調
    監視器可證明」云云，惟查，本案告訴人機車倒地位置之刮
    地痕，雖呈斜向右前方之角度，有道路交通事故現場圖在卷
    可佐（見偵卷第47頁）。惟被告駕駛之車輛於109年7月12日
    下午4時20分54秒行駛於忠孝東路5段西往東方向之第三車道
    ，於下午4時20分56秒被告之車頭即明顯朝右，往公車停靠
    站駛去，於下午4時20分57秒車子緩速停止，於下午4時21分
    04秒車輛停止前進，已經靠近路邊等情，業據本院勘驗被告
    行車紀錄器畫面在卷可按（見本院卷第52頁）。是被告確實
    係在行駛中向右變換行向時，與告訴人騎乘之機車發生碰撞
    ，則告訴人因見被告突然向右變換行向，欲閃避以避免碰撞
    ，亦屬正常反應，被告辯稱地面刮地痕足顯示告訴人有「右
    切角度」，亦不能解免被告上開過失，被告上開所辯，難認
    可採。
　㈤綜上所述，被告辯稱其就本件車禍事故之發生無過失云云，
    洵非可採。從而，本案事證明確，被告犯行，堪以認定，應
    予依法論罪科刑。
二、論罪科刑：
　㈠核被告所為，係犯刑法第284條前段之過失傷害罪。
　㈡按在有偵查犯罪職權之公務員知悉犯罪事實與犯罪之人前，
    向該公務員陳述自己犯罪之事實，並願接受裁判，即屬自首
    （最高法院75年台上字第1634號、50年台上字第65號原判例
    可資參照）。本件警方接獲通報時，不知肇事人身分，且被
    告於警方前往處理時在場，當場承認為肇事者等情，此有道
    路交通事故肇事人自首情形記錄表在卷可證（偵卷第63頁）
    ，足認被告係在警方查悉其所為上開犯行前，向警員坦承為
    肇事人，並願接受裁判，參酌首揭所述，即成立自首，爰依
    刑法第62條前段規定減輕其刑。
  ㈢爰以行為人責任為基礎，審酌被告駕駛營業小客車因見有人
    攔車，卻未注意其他車輛，即貿然偏右欲靠向路邊，致告訴
    人受傷，駕駛行為顯有不當；並斟酌被告過失程度、告訴人
    所受傷勢，及被告犯後自始均否認犯行，復未與告訴人達成
    和解或賠償損害，犯後態度方面難為對被告有利之認定；暨
    考量被告自陳教育程度為國中畢業、從事職業駕駛、母親罹
    癌之家庭生活狀況（本院卷第55頁）等一切情狀，量處如主
    文所示之刑，並諭知易科罰金之折算標準。
據上論斷，應依刑事訴訟法第284條之1、第299條第1項前段，判
決如主文。 
本案經檢察官陳立儒提起公訴，檢察官郭昭吟到庭執行職務。
中　　華　　民　　國　　111 　年　　7 　　月　　7 　　日
                  刑事第四庭　　法  官 許芳瑜
以上正本證明與原本無異。 
如不服本判決應於收受送達後20日內向本院提出上訴書狀，並應
敘述具體理由；其未敘述上訴理由者，應於上訴期間屆滿後20日
內向本院補提理由書（均須按他造當事人之人數附繕本）「切勿
逕送上級法院」。告訴人或被害人如對於本判決不服者，應具備
理由請求檢察官上訴，其上訴期間之計算係以檢察官收受判決正
本之日期為準。因疫情而遲誤不變期間，得向法院聲請回復原狀
。
　                  　　　　　  書記官  呂欣穎
中　　華　　民　　國　　111 　年　　7 　　月　　8 　　日
附錄本案論罪科刑法條全文：
中華民國刑法第284條
因過失傷害人者，處1年以下有期徒刑、拘役或10萬元以下罰金
；致重傷者，處3年以下有期徒刑、拘役或30萬元以下罰金。